---
title: "Ejercicios 14 y 15"
format: html
editor: visual
toc: true
lang: es
---

### Ejercicio 1

Se responde al azar un examen diagnóstico de 10 preguntas, donde en cada una de ellas

se plantean 4 posibilidades siendo sólo una de ellas correcta.

Si se responden todas las preguntas y las respuestas correctas suman un punto mientras

que las contestadas incorrectamente restan un cuarto de punto, se pide,

a\) Identificar la variable aleatoria asociada.

```{r}
# Es una distribución binomial con variable aleatoria "Número de respuestas correctas"
# Pero para hacer el calculo general necesito estudiar la variable aleatoria "puntaje total" siendo esta: X = k - (1/4) * (10 - k) donde k es el numero de rtas correctas. 
```

b\) Gráficos de la Función de Probabilidad y Distribución y coméntelas.

```{r}
library(ggplot2)
n <- 10
p <- 1/4
k_values <- 0:n
binom_probs <- dbinom(k_values, size = n, prob = p)
binom_data <- data.frame(k_values, binom_probs)
ggplot(binom_data, aes(x = k_values, y = binom_probs)) +
  geom_point() +
  geom_line() +
  labs(title = "Función de densidad Binomial",
       x = "Número de respuestas correctas (k)",
       y = "Probabilidad")

binom_cdf <- pbinom(k_values, size = n, prob = p)
binom_cdf_data <- data.frame(k_values, binom_cdf)
ggplot(binom_cdf_data, aes(x = k_values, y = binom_cdf)) +
  geom_point() +
  geom_line() +
  labs(title = "Función de Distribución Binomial",
       x = "Número de respuestas correctas (k)",
       y = "Probabilidad acumulada")
```

c\) La probabilidad de obtener 3 aciertos.

```{r}
dbinom(3, size = n, prob = p)
```

d\) La probabilidad de aprobar.

```{r}
# asumo que se aprueba con 4
# para aprobar necesito tener 4 puntos en total 
# resuelvo esta ecuación 4 = k - (1/4) * (10 - k) => necesito 6 resp correctas aprox
pbinom(6, size = n, prob = p, lower.tail = FALSE)
```

e\) ¿Qué número de aciertos es más probable?

```{r}
library(dplyr)
data <- data.frame(aciertos = 1:10, prob = dbinom(1:10, size = n, prob = p))
data %>% filter(prob == max(prob))
```

f\) ¿Cuántos aciertos debe tener para quedar por encima de la mitad de la clase?

```{r}
qbinom(p = 0.5, size = 10, prob = p)

```

g\) ¿Y por encima de un tercio de la clase?
