---
title: "Ejercicios 14 y 15"
format: html
editor: visual
toc: true
lang: es
---

### Ejercicio 1

Se responde al azar un examen diagnóstico de 10 preguntas, donde en cada una de ellas

se plantean 4 posibilidades siendo sólo una de ellas correcta.

Si se responden todas las preguntas y las respuestas correctas suman un punto mientras

que las contestadas incorrectamente restan un cuarto de punto, se pide,

a\) Identificar la variable aleatoria asociada.

```{r}
# Es una distribución binomial con variable aleatoria "Número de respuestas correctas"
# Pero para hacer el calculo general necesito estudiar la variable aleatoria "puntaje total" siendo esta: X = k - (1/4) * (10 - k) donde k es el numero de rtas correctas. 
```

b\) Gráficos de la Función de Probabilidad y Distribución y coméntelas.

```{r}
library(ggplot2)
n <- 10
p <- 1/4
k_values <- 0:n
binom_probs <- dbinom(k_values, size = n, prob = p)
binom_data <- data.frame(k_values, binom_probs)
ggplot(binom_data, aes(x = k_values, y = binom_probs)) +
  geom_point() +
  geom_line() +
  labs(title = "Función de densidad Binomial",
       x = "Número de respuestas correctas (k)",
       y = "Probabilidad")

binom_cdf <- pbinom(k_values, size = n, prob = p)
binom_cdf_data <- data.frame(k_values, binom_cdf)
ggplot(binom_cdf_data, aes(x = k_values, y = binom_cdf)) +
  geom_point() +
  geom_line() +
  labs(title = "Función de Distribución Binomial",
       x = "Número de respuestas correctas (k)",
       y = "Probabilidad acumulada")
```

c\) La probabilidad de obtener 3 aciertos.

```{r}
dbinom(3, size = n, prob = p)
```

d\) La probabilidad de aprobar.

```{r}
# asumo que se aprueba con 4
# para aprobar necesito tener 4 puntos en total 
# resuelvo esta ecuación 4 = k - (1/4) * (10 - k) => necesito 6 resp correctas aprox
pbinom(6, size = n, prob = p, lower.tail = FALSE)
```

e\) ¿Qué número de aciertos es más probable?

```{r}
library(dplyr)
data <- data.frame(aciertos = 1:10, prob = dbinom(1:10, size = n, prob = p))
data %>% filter(prob == max(prob))
```

f\) ¿Cuántos aciertos debe tener para quedar por encima de la mitad de la clase?

```{r}
library(dplyr)
library(ggplot2)
prob = 0.25

plot_function_densidad <- function(quantil) {
  quantil_r <- qbinom(p = quantil, size = 10, prob = prob)
valores_x <- 0:10
densidad_probabilidad <- dbinom(valores_x,  size = 10, prob = prob)
df <- data.frame(valores_x, densidad_probabilidad)
df_fill <- df %>%
  filter(valores_x <= quantil_r)
ggplot() +
  geom_line(data = df, aes(x = valores_x, y = densidad_probabilidad), color = "blue") +
  geom_area(data = df_fill, aes(x = valores_x, y = densidad_probabilidad), fill = "blue", alpha = 0.3) +
  geom_vline(aes(xintercept = quantil_r), color = "red", linetype = "dashed") +
  labs(
    title = "Función de Densidad de Probabilidad Normal",
    x = "Valor en x",
    y = "Densidad de Probabilidad"
  ) +
  theme_minimal()
}
plot_function_densidad(0.5)
```

g\) ¿Y por encima de un tercio de la clase?

```{r}
qbinom(p = 1/3, size = 10, prob = 0.25)
```

### Ejercicio 2

Dada la distribución 𝐵(10; 0.4), calcule las siguientes probabilidades, a) 𝑃\[𝑋 ≤ 8\] b) 𝑃\[2 \< 𝑋 ≤ 5\] c) 𝑃\[𝑋 ≥ 7\]

```{r}
pbinom(8, 10, 0.4)
pbinom(5, 10, 0.4) - pbinom(2, 10, 0.4)
pbinom(7, 10, 0.4, lower.tail = FALSE)
```

### Ejercicio 3

Un conocido fumador gorrón ha explotado tanto a sus compañeros que en promedio cada uno de ellos le da un cigarrillo de cada diez veces que éste les pide.

a\) ¿Cuál es la probabilidad de que consiga 1 cigarrillo en menos de 5 intentos?

```{r}
1 - pbinom(0, 4, 0.1) # al menos 1 cigarrillo. 
```

b\) Si pretende hacer acopio de cigarrillos para el fin de semana, ¿Cuántas veces, en promedio, tendrá que pedir tabaco para conseguir 20 unidades?

```{r}
20/0.1
```

### Ejercicio 4

Suponga que en los concursos docentes es frecuente que se realice un sorteo público extrayendo una serie de temas de un bolillero. Asimismo, imagínese que un concursante preparó 60 temas entre 100, de los que se seleccionan al azar dos temas. Se pide,

a\) Identificar la variable aleatoria asociada.

```{r}
# cantidad de temas
```

b\) Gráficos de la Función de Probabilidad y Distribución y coméntelas.

c\) La probabilidad de que le salga uno de los temas que lleva preparado.

```{r}
n <- 100   # número de elementos en la población
m <- 60    # número de elementos en la población que tienen la característica de interés
k <- 2     # número de elementos que se extraen de la población
# Calculamos la probabilidad de que se elija al menos uno de los temas que preparó
1 - phyper(0, m, n-m, k)
```

d\) La probabilidad de que le salgan dos de los temas que lleva preparado.

```{r}
phyper(1, m, n-m, k, lower.tail = FALSE)
```

e\) ¿Qué ocurre con la probabilidad anterior si aumenta el número de temas preparados a 80?

```{r}
phyper(1, 80, n-80, k, lower.tail = FALSE)
```

### Ejercicio 5

En un establecimiento de apuestas deportivas llega en promedio 1 cliente cada 3 minutos.

a\) ¿Cuál es la probabilidad de que en un periodo de 5 minutos lleguen más de 5

clientes?

```{r}
#λ = (1 cliente / 3 minutos) * 5 minutos = 5/3 ≈ 1.67 clientes en 5 minutos
1 - ppois(5, lambda = 1.67)
```

b\) ¿Cuál es la cantidad más probable de llegadas en media hora?

```{r}
#λ = (1 cliente / 3 minutos) * 30 minutos = 30/3 ≈ 10 clientes en 30 minutos
```

### Ejercicio 6

Las compañías aéreas acostumbran a reservar más plazas de las existentes en sus

vuelos, dado el porcentaje de anulaciones que se produce. Si el porcentaje promedio de

anulaciones es del 5%.

¿Cuántas reservas deberá hacer una compañía para un vuelo con 200 plazas, si quiere

con una probabilidad del 97 % que todos sus clientes tengan cabida en dicho vuelo?

```{r}
library(ggplot2)

reservas <- 200:220
valores_qbinom <- qbinom(0.97, size = reservas, 0.95, lower.tail = FALSE)
data <- data.frame(Reservas = reservas, Qbinom = valores_qbinom)
interseccion <- data[data$Qbinom >= 200,][1,]

ggplot(data, aes(x = Reservas, y = Qbinom)) +
  geom_point() +
  geom_point(data = interseccion, aes(x = Reservas, y = Qbinom), color = "green", size = 4, shape = 21) +
  geom_hline(yintercept = 200, linetype = "dashed", color = "red") +
  annotate("text", x = interseccion$Reservas, y = interseccion$Qbinom, label = paste("Intersección =", interseccion$Reservas), vjust = -1.5, color = "darkgreen") +
  theme_minimal() +
  labs(title = "Valores de qbinom en función del tamaño de reserva",
       x = "Tamaño de reserva",
       y = "Valores de qbinom") +
  coord_cartesian(ylim = c(190, max(valores_qbinom) + 10))

```

### Ejercicio 7

El servicio de reclamos de una asociación de consumidores recibe en promedio 3 quejas

por hora.

a\) Calcule la probabilidad de que en 1 hora no reciba ningún reclamo.

```{r}
dpois(0, 3)
```

b\) Calcule la probabilidad de que en 2 horas reciba entre 2 y 6 reclamos.

```{r}
ppois(6, 6) - ppois(1, 6)
```

### Ejercicio 8

En una pecera hay 10 peces machos y 8 hembras, si se extraen aleatoriamente 5 peces, calcule la probabilidad de que 3 sean machos y 2 hembras.

```{r}
# x es el número de elementos de interés que se extraen (en este caso, 3 machos y 2 hembras).
# m es el número de elementos de interés en la población (en este caso, el número de machos, que es 10).
# n es el número de elementos que no son de interés en la población (en este caso, el número de hembras, que es 8).
# k es el número de elementos que se extraen (en este caso, 5).
dhyper(x = 3, m = 10, n = 8, k = 5)
```

### Ejercicio 9

Un jugador apuesta \$5 por tirada a un número de los 37 que componen la ruleta, si acierta, gana \$180. Calcular los beneficios esperados al cabo de 100 jugadas.

```{r}
# Probabilidades
prob_ganar <- 1/37
prob_perder <- 36/37

# Ganancias y pérdidas
ganancia <- 175
perdida <- -5

# Beneficio esperado por tirada
beneficio_esperado_tirada <- (prob_ganar * ganancia) + (prob_perder * perdida)

# Beneficio esperado después de 100 jugadas
beneficio_esperado_100 <- beneficio_esperado_tirada * 100
beneficio_esperado_100

```

### Ejercicio 10

El servicio de micros entre Retiro y la Ciudad de la Plata tiene salidas cada media hora entre las 6 am y las 12 pm. Una persona se olvidó el reloj en su casa, llega a la estación de Retiro. Se pide,

a\) La variable aleatoria adecuada para esta situación.

```{r}
#el tiempo de espera en minutos hasta la próxima salida del micro
```

Gráficos de la Función de Densidad y Distribución y coméntelas.

```{r}
# Función de densidad
x <- seq(0, 30, length=1000) # Valores de x en el rango [0, 360]
y <- dunif(x, min=0, max=360) # Función de densidad uniforme
plot(x, y, type="l", xlab="Tiempo de espera (minutos)", ylab="Densidad de probabilidad")

# Función de distribución acumulada
z <- punif(x, min=0, max=30) # Función de distribución uniforme
plot(x, z, type="l", xlab="Tiempo de espera (minutos)", ylab="Probabilidad acumulada")

```

c)  ¿Cuál es su media? ¿y su mediana? ¿y su moda?

```{r}
#  30 minutos
```

d)  La probabilidad de que espere menos de 10 minutos.

```{r}
punif(10, min = 0, max = 30)
```

e)  La probabilidad de que espere más de 15 minutos, pero menos de 20.

```{r}
punif(20, min = 0, max = 30) - punif(15, min = 0, max = 30)
```

f)  ¿Cuál es la probabilidad de que espere exactamente 11 minutos y medio

```{r}
dunif(11.5, min = 0, max = 30)
```

### Ejercicio 11

Se sabe que las bombillas de bajo consumo de 14 w tienen una vida útil media de 10000 horas, mientras que las bombillas clásicas por incandescencia de 60 w tienen una vida útil media de 1000 horas. Si cada día se encienden unas 4 horas, en esta situación a) Defina la variable aleatoria asociada.

```{r}
# vida útil en horas de las bombillas.
```

b)  Obtenga los gráficos de la Función de Densidad y Distribución y coméntelas.

```{r}
# Datos de vida útil de las bombillas
vida_util_ahorro_energia <- c(800, 1200, 1100, 900, 1500, 1000, 1300, 850, 950, 1000)
vida_util_incandescente <- c(400, 300, 200, 500, 350, 600, 250, 400, 450, 300)

# Función de densidad de probabilidad exponencial
pdf_exponencial <- function(x, lambda) {
  return(lambda * exp(-lambda * x))
}

# Función de distribución de probabilidad exponencial
cdf_exponencial <- function(x, lambda) {
  return(1 - exp(-lambda * x))
}

# Parámetro lambda para la distribución exponencial
lambda_ahorro_energia <- 1/mean(vida_util_ahorro_energia)
lambda_incandescente <- 1/mean(vida_util_incandescente)

# Rango de valores para la función de densidad y distribución
rango <- seq(0, 2000, length.out = 500)

# Gráfico de la función de densidad de probabilidad exponencial para las bombillas de ahorro de energía
plot(rango, pdf_exponencial(rango, lambda_ahorro_energia), type = "l", col = "blue",
     main = "Función de densidad de probabilidad exponencial", xlab = "Vida útil (horas)", ylab = "Densidad de probabilidad")
lines(rango, pdf_exponencial(rango, lambda_incandescente), col = "red")
legend("topright", legend = c("Ahorro de energía", "Incandescente"), col = c("blue", "red"), lty = 1)

# Gráfico de la función de distribución de probabilidad exponencial para las bombillas de ahorro de energía
plot(rango, cdf_exponencial(rango, lambda_ahorro_energia), type = "l", col = "blue",
     main = "Función de distribución de probabilidad exponencial", xlab = "Vida útil (horas)", ylab = "Probabilidad acumulada")
lines(rango, cdf_exponencial(rango, lambda_incandescente), col = "red")
legend("bottomright", legend = c("Ahorro de energía", "Incandescente"), col = c("blue", "red"), lty = 1)

```

c)  ¿Cuál es su media? ¿y su mediana?

```{r}
lambda_bajo_consumo <- 1/10000
lambda_incandescencia <- 1/1000
media_bajo_consumo <- 1/lambda_bajo_consumo
media_incandescencia <- 1/lambda_incandescencia
mediana_bajo_consumo <- log(2)/lambda_bajo_consumo
mediana_incandescencia <- log(2)/lambda_incandescencia
```

d)  ¿Cuál es la probabilidad de que después de un año estén funcionando?.

```{r}
anio <- 365*4 #1460 horas
1 - pexp(anio, lambda_bajo_consumo)
1 - pexp(anio, lambda_incandescencia)
```

\### Ejercicio 12

Durante la Segunda Guerra Mundial los alemanes bombardearon repetidas veces Londres. Los expertos demostraron que se trataba de bombardeos indiscriminados y que caían en cada acción y en promedio 2 bombas por cada cuadrícula de 100 metros de lado. En vista a lo anterior, calcule la probabilidad de que en una cierta cuadrícula de 50 metros de lado no haya caído ninguna bomba durante un bombardeo

```{r}
#Para resolver este problema, podemos utilizar la distribución de Poisson, que es #adecuada para modelar eventos que ocurren de manera aleatoria e independiente en #un espacio fijo. 
#
lambda <- 0.5 # bombas
dpois(0, lambda)

```

### Ejercicio 13

Dada una Distribución Normal de Mediana igual a 3 y una varianza igual a 9, calcule las siguientes probabilidades, a) 𝑃\[2 ≤ 𝑋 ≤ 5\] b) 𝑃\[𝑋 ≥ 3\] c) 𝑃\[𝑋 ≤ −2\]\

```{r}
media <- 3
desviacion_estandar <- 3
probabilidad_a <- pnorm(5, mean = media, sd = desviacion_estandar) - pnorm(2, mean = media, sd = desviacion_estandar)
probabilidad_a
probabilidad_b <- 1 - pnorm(3, mean = media, sd = desviacion_estandar)
probabilidad_b
probabilidad_c <- pnorm(-2, mean = media, sd = desviacion_estandar)
probabilidad_c
```

### Ejercicio 14

Un programa de televisión que premia aquellos participantes que llaman dando la respuesta correcta de un concurso, atiende 1 de cada 10 llamadas que se realizan.

a\) ¿Qué número promedio de llamadas se tendrán que realizar para ser atendido?

```{r}
p <- 0.1  # Probabilidad de éxito
1/p
```

b\) ¿Cuál es la probabilidad de ser atendido a la primera?

```{r}
k <- 1   # Número de éxitos que nos interesa calcular
dbinom(k, size = 1, prob = p)
```

\### Ejercicio 15

Calcule en los siguientes casos el valor de 𝑎, sabiendo que 𝑋\~𝑁(1,5). a) 𝑃\[0 ≤ 𝑋 ≤ 𝑎\] = 0,28 b) 𝑃\[1 − 𝑎 ≤ 𝑋 ≤ 1 + 𝑎\] = 0,65

```{r}
media <- 1
desv <- sqrt(5)
prob <- 0.28
x = 1
z = 0
while(0.28 - z > 0.01) {
  x <- x + 0.01
  z <- pnorm(x, mean = media, sd = desv) - pnorm(0, mean = media, sd = desv)
}
x
pnorm(1 + x, mean = media, sd = desv) - pnorm(1 - x, mean = media, sd = desv)
```

### Ejercicio 16

Se sabe que la alarma de un reloj saltará en cualquier momento entre las siete y las ocho de la mañana. Si el propietario del reloj se despierta al oír dicha alarma y necesita, como mínimo, veinticinco minutos para arreglarse y llegar al trabajo, a) ¿Cuál es la probabilidad de que llegue antes de las ocho?

```{r}
probabilidad <- (60 - 25)/60
probabilidad
```

b)  Si el dueño del reloj sigue programando el reloj de la misma manera durante 10 días, calcule el número más probable de días en que llegará después de las ocho.

```{r}
10*probabilidad
```

### Ejercicio 17

De una tribu indígena se sabe que los hombres tienen una estatura que se distribuye normalmente con un valor esperado igual a 1,70 y desviación típica 𝜎. Si a través de estudios realizados se conoce que la probabilidad de que su estatura sea mayor a 1,80 es 0,12.

Calcule la probabilidad de que un individuo elegido al azar mida entre 1,65 y 1,75.

```{r}
media <- 1.70
x <- 1.80
#z <- (x - media) / sigma
# el valor correspondiente al percentil (1 - 0,12), que es el valor de la variable normal estándar que tiene una probabilidad acumulada del 88%:

z <- qnorm(1 - 0.12)
sigma <- (x - media) / z
x1 <- 1.65
x2 <- 1.75
z1 <- (x1 - media) / sigma
z2 <- (x2 - media) / sigma

p <- pnorm(z2) - pnorm(z1)
p
```

### Ejercicio 18 (!)

Calcule la probabilidad de obtener más de 200 seises en 1200 lanzamientos de un dado no trucado.

```{r}
n <- 1200
p <- 1/6
1 - pbinom(200, n, p)

simular_lanzamientos <- function(n_lanzamientos) {
  dados <- sample(1:6, n_lanzamientos, replace = TRUE)
  sum(dados == 6)
}
set.seed(123)
n_simulaciones <- 10000
n_lanzamientos <- 1200

resultados <- replicate(n_simulaciones, simular_lanzamientos(n_lanzamientos))

proporcion_mayor_200 <- mean(resultados > 200)
proporcion_mayor_200
```

### Ejercicio 19

Genere muestras de tamaño 10, 100, 500 y 1000 de una población que sigue una Distribución Normal con valor modal de 3,5 y desvío estándar igual a 2. Estudie el comportamiento de la media y el desvío estándar en las cuatro muestras

```{r}
set.seed(123)  # fijar la semilla para replicabilidad

mu <- 3.5
sigma <- 2

muestra_10 <- rnorm(10, mu, sigma)
muestra_100 <- rnorm(100, mu, sigma)
muestra_500 <- rnorm(500, mu, sigma)
muestra_1000 <- rnorm(1000, mu, sigma)
media_10 <- mean(muestra_10)
media_100 <- mean(muestra_100)
media_500 <- mean(muestra_500)
media_1000 <- mean(muestra_1000)

desvio_10 <- sd(muestra_10)
desvio_100 <- sd(muestra_100)
desvio_500 <- sd(muestra_500)
desvio_1000 <- sd(muestra_1000)
```

### Ejercicio 20

Obtenga una muestra aleatoria de tamaño 50 para una característica poblacional que sigue una Distribución Binomial de parámetros 𝑛 = 12 y 𝑝 = 0,70. Calcule su valor esperado y desvío estándar comparándolas con los respectivos valores poblacionales. Además, represente los datos mediante un diagrama de barras y compare los resultados con los observados en la gráfica de la función de probabilidad de la Distribución Binomial. ¿Qué ocurre si se aumenta el tamaño de la muestra a 500?

```{r}

set.seed(123)  # fijar la semilla para replicabilidad

n <- 12
p <- 0.7

muestra_50 <- rbinom(50, n, p)
muestra_500 <- rbinom(500, n, p)
media_muestra_50 <- mean(muestra_50)
desvio_muestra_50 <- sqrt(mean((muestra_50 - media_muestra_50)^2))
media_poblacional <- n * p
desvio_poblacional <- sqrt(n * p * (1 - p))
media_muestra_500 <- mean(muestra_500)
desvio_muestra_500 <- sqrt(mean((muestra_500 - media_muestra_500)^2))
media_muestra_500
media_muestra_50
media_poblacional
library(ggplot2)

datos <- rbind(data.frame(Muestra = "Muestra 50", Valor = muestra_50),
               data.frame(Muestra = "Muestra 500", Valor = muestra_500))

ggplot(datos, aes(x = Valor, fill = Muestra)) +
  geom_histogram(position = "dodge", bins = 10, alpha = 0.5) +
  ggtitle("Comparación de las muestras") +
  xlab("Valor") +
  ylab("Frecuencia") +
  scale_fill_manual(values = c("blue", "red")) +
  theme(plot.title = element_text(hjust = 0.5))

```

### Ejercicio 21

Un liquidador de siniestros revisa las pólizas de seguros de automóviles y sabe que solamente el 12% de las pólizas no sufrieron siniestros.

a\) Calcular la probabilidad de que tenga que revisar 18 pólizas para encontrar 3 que no tengan siniestros.

```{r}
n <- 18
p <- 0.12
x <- 3

probabilidad <- dbinom(x, n, p)
probabilidad
```

b\) Calcular la probabilidad de que tenga que revisar 7 pólizas para encontrar una que no sufrido siniestro.

```{r}
n <- 7
p <- 0.12
x <- 1

probabilidad <- dbinom(x, n, p)
probabilidad
```

c) ¿Cuántas pólizas espera tener que revisar para encontrar 24 que no tengan
siniestro?

```{r}
24/p
```

d) ¿Cuántas pólizas espera tener que revisar para encontrar 22 que tengan siniestro?

```{r}
22/(1-p)
```

### Ejercicio 22

El 80% de los clientes de una Entidad Financiera deben recurrir a sobregiros al menos
una vez al año. Si se seleccionan aleatoriamente 100 cuentas corrientes, hallar la
probabilidad de que hayan recurrido a sobregiros:
a) Entre 10 y 15
b) Más de 8
c) Menos de 8

